臺灣台中地方法院民事判決　九十年度訴字第二六四一號
　　原　　　告　甲○○
　　被　　　告　乙○○
　　輔　佐　人　林瓊英
右當事人間請求損害賠償事件，本院判決如左：
    主      文
原告之訴及其假執行之聲請均駁回。
訴訟費用由原告負擔。
    事      實
一、原告方面：
  （一）聲明：求為判決被告應給付原告新台幣（下同）八十萬元，及自民國八十九
              年十二月一日起至清償日止按年息百分之五計算之利息。並陳明願供
              擔保請准宣告假執行。
  （二）陳述：
    １、原告所有坐落台中市○○○村○○街二九巷二二號前之車庫，該車庫係訴外
        人台中市中區合作社（即現今第七商業銀行），在民國四十五年已興建完成
        ，並過戶給訴外人謝孟雄，是合法的建物，被告竟自行決定，未告知原告，
        即擅自將原告所有前開車庫拆除，構成侵權行為，被告自應依民法第一百八
        十四條之規定負損害賠償責任（見九十年十一月二十八日言詞辯論筆錄）。
    ２、系爭車庫面積甚大（3.5公尺*7.2公尺=25.2平方公尺）平常一個平面車位是
        （2.2公尺*5公尺），故系爭車庫是平常的二點三倍大，原告除堆放一些物
        品外，尚有多餘的空間借予被告停車使用。通常在市區室內平面車位市價為
        八十萬元左右，系爭車庫是市區平面車位的二點三倍，故系爭車庫價值經概
        算為一百萬元。茲請求被告賠償八十萬元及遲延利息。
    ３、對被告抗辯之陳述：
      (1)被告於前揭國家賠償事件中既證述就權益的權源來說當事人應是甲○○等語
        ，而該案之判決書亦認定：系爭坐落台中市○○街二九巷二二號前建物，係
        上訴人之胞弟甲○○於六十一年間向謝孟雄買受該自強街二九巷二二號建物
        時所附贈等情無訛。是原告有系爭車庫之所有權甚明。
      (2)台中市政府的命令之對象既記載「不詳」，則與被告無關，被告豈可因此而
        推卸其侵權責任。
      (3)原告確有將物品存放在系爭車庫內，此可參諸被告於前揭國家賠償事件中之
        證詞，且原告之兄洪世馨亦曾發函請被告遷讓系爭車庫。
      (4)本件原告得知系爭車庫之拆除是因被告於八十九年十一月間拿出其在前揭國
        家賠償案件之證詞及系爭車庫買賣契約書，並告知其自行拆除系爭車庫，故
        本件自無消滅時效之問題。
  （三）證據：提出被告於八十九年度上國易字第二號國家賠償事件證詞彙表一份、
        不動產買賣契約書一份、航照圖一份、車位行情表一份、八十九年度上國易
        字第二號判決書一份、存證信函一件、使用執照一件、高雄市不動產鑑定商
        業同業公會函一件為證。
二、被告方面：
  （一）聲明：求為判決原告之訴及假執行之聲請均駁回。
  （二）陳述：
    １、被告並未於另案八十九年度上國易字第二號國家賠償事件證述系爭車庫係合
        法建築物。實則系爭車庫本屬違章建築，此有台中市政府限期改善公告及台
        中市政府執行佔用道路妨礙消防救災道路障礙物聯合稽查處分書足稽。
    ２、原告並無系爭車庫之所有權，蓋原告所執契約書之買賣標的物實際為東勢子
        段第三六─三十地號之土地，至系爭車庫並未包括在內，因訴外人謝孟雄並
        沒有此車庫之所有權，系爭車庫係在另筆土地上（同段三六之一地號），又
        原告所執契約書係兄弟共建家園之物，原告只是代表之一而已，當年簽約時
        ，被告亦在場。
    ３、原告並未曾放置物品於系爭車庫，亦未使用過系爭車庫。被告拆除系爭車庫
        ，乃依台中市政府之命令而為，且為維護公眾通行安全及避免火災等災害發
        生時避難所必須，並無任何不法可言。
    ４、被告合平公然占有使用系爭車庫逾二十五年，依法取得所有權。
    ５、又侵權行為之損害賠償請求權二年間不行使而消滅，查系爭車庫自八十七年
        十月拆除迄今，已逾三年，顯已罹於消滅時效。
  （三）證據：提出台中市政府限期改善公告一份、台中市政府執行佔用道路妨礙消
        防救災道路障礙物聯合稽查處分書一份、不動產買賣契約書一份、土地登記
        簿一份、台中市建設局使用執照一份、地籍圖謄本一份、土地建物登記謄本
        各一份、土地登記謄本一份、測量成果圖一份、支票一份、收據一份、土地
        登錄一份、見證書一份、八十五年中工建字第五二九五二號函一份、見證書
        一份為證。
三、本院依職權調取八十九年度上國易字第二號國家賠償事件卷宗，並函台中市政府
    查詢系爭車庫坐落地號 。
    理      由
一、原告主張：原告所有坐落台中市○○○村○○街二九巷二二號前之車庫，該車庫
    係訴外人台中市中區合作社（即現今第七商業銀行），在民國四十五年已興建完
    成，並過戶給訴外人謝孟雄，是合法的建物，被告竟自行決定，未告知原告，即
    擅自將原告所有前開車庫拆除，此侵權行為，被告自應依民法第一百八十四條之
    規定負損害賠償責任，系爭車庫面積甚大，是平常車位的二點三倍，通常在市區
    室內平面車位市價為八十萬元左右，故系爭車庫價值經概算為一百萬元，茲請求
    被告賠償八十萬元及遲延利息等情。被告則以：原告並無系爭車庫之所有權，且
    被告合平公然占有使用系爭車庫逾二十五年，依法取得所有權，再者，系爭車庫
    本屬違章建築，被告拆除系爭車庫，乃依台中市政府之命令而為，且為維護公眾
    通行安全及避免火災等災害發生時避難所必須，並無任何不法可言，況查系爭車
    庫自八十七年十月拆除迄今，已逾三年，顯已罹於消滅時效等語，資為抗辯。
二、查坐落台中市○○○村○○街二九巷二二號前之車庫，係原告於民國六十一年間
    向訴外人謝孟雄買受該自強街二九巷二二號房屋時所附贈者，其後借由被告管理
    使用，嗣被告發現台中市政府所為應予拆除之處分書，即自行拆除等情，業經原
    告提出六十一年間之不動產買賣契約書一件附卷可憑，並據被告於另案八十九年
    度上國易字第二號國家賠償事件中證述明確在卷，已經本院調取該國家賠償事件
    案卷證核閱無誤，參以該台中市○○○村○○街二九巷二二號之房屋及坐落之基
    地即台中市○區○○○段三六─四三四地號土地確屬原告所有等情，亦有土地登
    記謄本、建物登記謄本各一件附於上開國家賠償事件案卷第五十九、第六十頁可
    稽，則原告主張之此部事實自堪採信。
三、次查系爭車庫既係原告所有，復為被告自行拆除，原告之權利受有損害，固屬無
    疑，惟按因故意或過失，不法侵害他人之權利者，負損害賠償責任，民法第一百
    八十四條第一項定有明文。侵權行為要件之一，該行為須不法，按加害行為在原
    則上莫不違法，惟有時因某種事由可阻卻其違法性，故雖係加害，亦非不法者有
    之。查本件系爭車庫坐落於台中市○區○○○段三六之一地號土地上，確係違章
    建築之事實，有被告提出之台中市政府限期改善公告及台中市政府執行佔用道路
    妨礙消防救災道路障礙物聯合稽查處分書在卷足稽，而前開國家賠償事件審理時
    復據台中市政府代理人于暐庭稱：稽查處分書是會同各單位去稽查，共同認定系
    爭車庫係違建等語，並有其提出之違章建築拆除前後對照表照片二張附於該卷（
    第五十七頁）可查，依該系爭車庫之照片所示，其車庫係建築在公眾通行之巷道
    內，確有妨礙公眾之通行明甚。茲被告發現台中市政府所為應予拆除之處分書，
    基於多年管理使用系爭車庫，復信賴台中市政府之執行命令，況亦為維護公眾通
    行安全及避免火災等災害發生時避難所必須，於未告知原告之情形下，擅自拆除
    該車庫，即旨在代原告履行公法上之義務，係屬事務管理，茲斟酌此項具體事實
    ，判斷該系爭車庫拆除之個別利益之侵害，應為社會一般觀念所容許，且為維護
    公益所必要，應足阻卻不法，核與侵害他人權利之情形有間，自難論其成立侵權
    行為。
四、綜前所述，本件原告所有之系爭車庫遭被告拆除一節，既因阻卻不法，而不成立
    侵權行為，從而，原告依民法第一百八十四條第一項侵權行為之規定，請求被告
    賠償八十萬元，及自民國八十九年十二月一日起至清償日止按年息百分之五計算
    之利息，為無理由，應予駁回。又原告之訴既經駁回，其假執行之聲請，自應併
    予駁回。
五、本件事證已明，兩造其餘主張與舉證，經核均無礙於本院前揭認定，爰不一一論
    述，附予敘明。
據上論結，本件原告之訴為無理由，依民事訴訟法第第七十八條，判決如主文。
中　　　華　　　民　　　國　　九十一　　年　　　一　　　月　　三十    　日
                             臺灣臺中地方法院民事第三庭
~B法　　　官　張國華
右為正本係照原本作成
如不服本判決，應於判決送達後二十日內，向本院提出上訴狀。
中　　　華　　　民　　　國　　九十一　　年　　　二　　　月　　　四    　日
~B法院書記官
